臺灣臺中地方法院刑事判決　　　　　　　　　　　　　九十三年度易字第六三號
　　公　訴　人　臺灣臺中地方法院檢察署檢察官
　　被　　　告　甲○○
右列被告因侵占遺失物案件，經檢察官聲請簡易處刑（九十三年度偵字第二九五二號
），復經本院臺中簡易庭（九十三年度中簡字第四一四號）認不宜依簡易判決處刑，
改依通常程序審理，本院判決如左：
    主  文
本件免訴。
    理  由
一、聲請簡易處刑意旨略以：被告甲○○於民國（下同）九十二年七月間某日，在臺
    中市○○路與興安路口附近，拾得「臺中市私立大新汽車駕駛人訓練班」所有車
    牌號碼ＭＴ─一一八七號車牌二面後，竟臨時起意，基於為自己不法所有之意圖
    ，予以侵占入己，其後並將該二面車牌懸掛於其夫李銘煌所有之原車牌號碼Ｒ七
    ─ＯＯ八Ｏ號自小客車上供己使用。嗣於九十三年一月六日十六時三十分許，甲
    ○○駕駛前開自小客車途經臺中縣烏日鄉○○路時，為警查獲。因認被告涉犯刑
    法第三百三十七條之侵占遺失物罪嫌云云。
二、按案件曾經判決確定者，應諭知免訴之判決，並得不經言詞辯論為之，刑事訴訟
    法第三百零二條第一款、第三百零七條，分別定有明文。又訴訟上所謂一事不再
    理之原則，關於實質上一罪或裁判上一罪，亦均有其適用，最高法院六十年臺非
    字第七七號著有判例，可資參照。復以，案件曾經判決確定者，應為免訴之判決
    ，係以同一案件已經法院為實體上之確定判決，該被告應否受刑事制裁，既因前
    次判決而確定，不能更為其他有罪或無罪之實體上裁判，此項原則，關於實質上
    一罪或裁判上一罪，其一部事實已經判決確定者，對於構成一罪之其他部分，固
    亦均應適用。但此種事實係因審判不可分之關係，在審理事實之法院就全部犯罪
    事實，依刑事訴訟法第二百六十七條規定，本應予以審判，故其確定判決之既判
    力自應及於全部之犯罪事實。再連續犯之構成以行為者基於概括之犯意，反覆連
    續為數行為而觸犯同一之罪名為要件，是二個以上之多數行為，如係出於概括之
    犯意反覆為之，而觸犯同一之罪名，即為連續犯，至各次犯行間隔時間之久暫，
    雖有時或可供判斷各行為是否基於概括犯意之參考，但非絕對唯一之標準，且非
    連續犯之要件，苟行為者多次犯行確係出於概括之犯意，而反覆為之，觸犯同一
    罪名，即可成立連續犯，至各次犯行之間隔時間如何，並非所問（最高法院九十
    年度臺非字第二四三號判決參照）。又按裁判製作裁判書者，除有特別規定外，
    應以正本送達於當事人、代理人、辯護人及其他受裁判之人，同法第二百二十七
    條第一項亦有明定。是裁判如經宣示者，於宣示時對外發生效力；如未經宣示、
    公告時，則於該裁判送達於當事人、代理人、辯護人或其他受裁判之人時，始對
    外發生裁判之效力。而經宣示之判決，於最後審理事實法院宣示判決後始行發生
    之事實，既非該法院所得審判，即為該案判決之既判力所不及，其既判力對於時
    間效力之範圍，固應以最後審理事實法院之宣示判決日為判斷之標準，因而經宣
    示得上訴於高等法院之第一審刑事判決，如未據上訴，其既判力之時點，固應至
    宣判之日。惟若第一審之判決，因未經言詞辯論，而未宣示及對外公告，嗣該判
    決送達後，因未上訴而確定，該判決因未經宣示及公告，應以其正本最先送達於
    當事人之時，對外發生效力，而以之為該判決確定既判力範圍之時點。
三、經查：
（一）本件被告甲○○於九十二年九月許，在臺中市北屯區兒童公園內拾獲李文婷所
      遺失之車牌號碼Ａ三─四一八六號車牌二面，竟意圖為自己不法之所有，予以
      侵占入己，並將該二面車牌懸掛在其先生李銘煌所有之牌照號碼Ｒ七─○○八
      ○號自小客車上使用，嗣於九十二年十二月十二日十一時許，甲○○駕駛該車
      途經臺中市○區○○路五八０號前時，為警當場查獲。其後經檢察官聲請簡易
      判決處刑後，經臺灣臺中地方法院臺中簡易庭於九十三年一月十九日以九十三
      年度中簡字第二一五號刑事簡易判決論以侵占遺失物罪，處罰金二千元，如易
      服勞役，以三百元折算一日。該判決於九十三年一月二十九日送達被告，同年
      二月十一日送達檢察官，當事人均未上訴而告確定，該簡易判決因未經言詞辯
      論，而未對外宣示或公告等情，業經本院調閱臺灣臺中地方法院臺中簡易庭九
      十三年中簡字第二一五號全部卷宗，核閱無訛，並有上開判決之送達證書可稽
      。依前開判決確定既判力時點之說明，應以該判決正本送達被告之日為準。
（二）本件公訴意旨所指被告於九十二年七月間之侵占他人遺失之車牌號碼ＭＴ─一
      一八七號車牌兩面之侵占遺失物犯行，業據被告坦承不諱，核與證人即大新汽
      車駕駛訓練班職員乙○○於警詢所述大致相符，並有贓物領據、車牌尋獲通報
      單、車輛車牌失竊資料個別查詢報表在卷可佐，足堪認定。又本件被告侵占遺
      失物犯行，與前述臺灣臺中地方法院臺中簡易庭九十三年度中簡字第二一五號
      刑事簡易確定判決之犯行，二犯行時間相近，相隔僅二月，且犯罪手法相同，
      侵占之物品相同，均係侵占他人之車牌，係觸犯構成要件相同之罪名，足見其
      確係基於概括犯意反覆為之之連續犯，屬裁判上一罪，公訴人雖認被告本件犯
      行係另行起意云云，惟並無證據足資佐證被告係另行起意，應從有利於被告之
      認定。再本件之犯行在前簡易確定判決正本送達當事人前所為，為該確定判決
      既判力所及，依上開說明，爰不經言詞辯論，諭知免訴之判決。
據上論斷，應依刑事訴訟法第四百五十二條、第三百零二條第一款、第三百零七條，
判決如主文。
中      華      民      國    九十三    年      三      月    二十九    日
                                        臺灣臺中地方法院刑事第十庭
                                            審判長法  官  郭  瑞  祥
                                                  法  官  江  奇  峰
                                                  法  官  黃  家  慧
右正本證明與原本無異。
如不服本判決，應於送達後十日內向本院提出上訴狀（須附繕本），上訴於臺灣高等
法院臺中分院。
                                                  書記官
中      華      民      國    九十三    年      三      月    二十九    日
